臺灣臺南地方法院刑事判決
110年度交易字第1161號
公  訴  人  臺灣臺南地方檢察署檢察官
被      告  王炳坤


選任辯護人  林士龍律師
            彭大勇律師
            郭栢浚律師(法扶律師)            
上列被告因過失傷害案件，經檢察官提起公訴（110年度調偵字
第2020號），本院判決如下：
    主  文
王炳坤犯過失傷害罪，處有期徒刑參月，如易科罰金，以新臺幣
壹仟元折算壹日。 
    事  實
一、王炳坤於民國110年2月4日凌晨4時52分，駕駛車牌號碼00-0
    000號自小貨車，沿臺南市仁德區北保路由西往東行駛，行
    經該路與中正路二段交岔路欲左轉，本應注意其行向號誌為
    「閃光紅燈」，應減速接近，先停止於交岔路口前，讓幹道
    車優先通行後，認為安全時，方得續行，而依當時天候晴、
    夜間有照明、柏油路面乾燥、無缺陷、無障礙物、視距良好
    、閃光號誌正常等情狀，並無不能注意之情事，竟疏未注意
    及此，即貿然左轉，適有溫謝豪騎乘車號000-0000號機車，
    沿中正路二段由北往南行駛，至該交岔路口，亦疏未注意閃
    光黃燈表示「警告」，車輛應減速接近，注意安全，小心通
    過，以及應遵行道路標誌，不能於禁行機車道上騎乘，而貿
    然行駛於地面有「禁行機車」標誌之內側車道。雙方車輛因
    而相撞，造成溫謝豪人車倒地，受有外傷性雙側腦挫傷出血
    ，及左側硬腦膜出血，左側股骨骨折，左側顱骨缺損等傷害
    。王炳坤於肇事後，在偵查機關尚未發覺犯罪前，即向據報
    前往處理車禍之員警坦承肇事而表示願意接受裁判，員警並
    循線查悉上情。 
二、案經溫謝豪訴請臺灣臺南地方檢察署檢察官偵查起訴。
    理  由
一、本判決後述所引用之傳聞證據，檢察官、被告王炳坤及其辯
    護人於準備程序時表示沒有意見而不予爭執（見本院卷第58
    頁），且迄至言詞辯論終結前均未聲明異議，本院審酌上開
    證據資料製作時之情況，尚無違法不當及證明力明顯過低之
    瑕疵，亦認為以之作為證據應屬適當，爰依刑事訴訟法第15
    9條之5規定，認均有證據能力。
二、訊據被告固坦承有於上揭時間開車在上開交岔路口處，與告
    訴人溫謝豪騎乘之機車發生碰撞之事實，惟矢口否認有何過
    失傷害行為。辯稱：我認為我沒有過失，紅燈閃整個晚上，
    我當時看左右兩邊都沒有車才過去，告訴人是從內車道「禁
    行機車」處騎出來外車道撞我，他騎得很快，當時我的車頭
    已經開過去，我認為是他超速云云。辯護人為被告辯護，以
    ：被告在閃光紅燈的時候，確實有停車確認沒有車再開，而
    被告被撞擊的位置在貨車左邊，已在禁行機車的車道，被告
    已善盡注意義務，故沒有過失責任等語。經查：
  ㈠被告於110年2月4日凌晨4時52分許，駕駛車牌號碼00-0000號
    自小貨車，沿臺南市仁德區北保路由西往東行駛，行經該路
    與中正路二段交岔路欲左轉，告訴人溫謝豪騎乘車號000-00
    00號機車，沿中正路二段由北往南行駛，二車在交岔路口處
    發生碰撞等情，業經被告於本院準備程序時自陳在卷（見本
    院卷第57頁），核與告訴人溫謝豪於偵查中之證述情節相符
    （見他字卷第82頁），首堪認定。又被告之行向號誌為「閃
    光紅燈」，告訴人之行向號誌及車道為「閃光黃燈」及「禁
    行機慢車」等情，有道路交通事故現場圖、臺南市政府警察
    局歸仁分局111年3月10日南市警歸交字第1110143347號函暨
    現場照片在卷可稽（見他字卷第33頁、本院卷第111至119頁
    ），亦堪認定。
  ㈡按汽車行駛至交岔路口，其行進、轉彎，應遵守燈光號誌；
    閃光黃燈表示「警告」，車輛應減速接近，注意安全，小心
    通過；閃光紅燈表示「停車再開」，車輛應減速接近，先停
    止於交岔路口前，讓幹道車優先通行後認為安全時，方得續
    行，道路交通安全規則第102條第1項第1款前段、道路交通
    標誌標線號誌設置規則第211 條第1 條第1 款、第2款所明
    定。查被告考領有適當之汽車駕駛執照，有道路交通事故調
    查報告表㈡（見他字第2856號卷第37頁）在卷可稽，對於上
    述交通安全規則自應知之甚詳，有確實遵守之義務。而案發
    當時天候晴、夜間自然光線、柏油路面乾燥、無缺陷、無障
    礙物、視距良好等情狀，有前揭道路交通事故調查報告表㈠
    可稽（見他卷第35頁），客觀上並無不能注意之情事，依卷
    附道路交通事故現場圖（見他卷第33頁）顯示，肇事地點為
    中正路二段與北保路之交岔路口，被告車輛行向係北保路由
    西向東方向，號誌為閃光紅燈，告訴人車輛行向係中正路二
    段由北向南方向，號誌為閃光黃燈，經本院當庭勘驗前揭時
    地之路口監視器錄影光碟（檔案名稱：VID_00000000_09104
    7.mp4），[監視器畫面顯示時間]2021年2月4日04：49：03-
    06：49：43，勘驗結果為：
　①04：49：34秒至04：49：34秒：車牌號碼00-0000號自小貨車
    (以下稱A車)，由北保路西往東方向行駛，越過停止線，行
    駛至上開路口。
　②04：49：35秒至04：49：36秒：A車速度並未減緩，車頭偏左
    方，A車欲左轉彎。
　③04：49：37秒至04：49：37秒：車牌號碼000-0000號普通重
    型機車機車(以下稱B車)，由中正路二段北往南車道行駛，
    行駛至上開路口。
　④04：49：37秒至04：49：43秒：A車、B車發生碰撞，A車停於
    上開路口。畫面結束。
    綜上以觀，被告王炳坤駕駛自小貨車至案發路口時，本應遵
    守停車於交岔路口前，禮讓幹道車優先通行後，認為安全時
    ，方得續行之注意義務。然兩車發生碰撞前，被告王炳坤駕
    駛自小貨車行經上開交岔路口時，並未停車而逕行進入上開
    交岔路口，告訴人溫謝豪亦無減速慢行，兩車遂發生碰撞等
    情，業經本院勘驗案發當時監視錄影紀錄屬實，有監視器光
    碟1片、本院勘驗筆錄及擷取畫面可參（見他卷末頁證物袋
    、本院卷第145至146頁、第159至161頁)。堪認被告於行經
    「閃光紅燈」號誌交岔路口，未「停車再開」，支線道未讓
    幹線道車先行，而發生本案車禍，足見被告就本件車禍之發
    生確有違反上開注意義務之過失至明。另告訴人駕駛機車，
    行經閃光黃燈號誌交岔路口，未減速慢行，致見被告車輛閃
    避不及，雖亦與有過失，同為本案車禍發生之原因，然僅屬
    量刑參考因素及減免被告民事損害賠償額度之參考，被告仍
    無法免除其刑事過失責任，並予敘明。本件車禍經送請臺南
    市車輛行車事故鑑定會鑑定意見認：王炳坤駕駛自小貨車
    ，支線道未讓幹線道車先行，為肇事主因。溫謝豪駕駛普
    通重型機車，閃光黃燈路口，未注意車前狀況，未減速慢行
    ，為肇事次因等情，有臺南市車輛行車事故鑑定會南鑑0000
    000案鑑定意見書足憑（見他字卷第9至13頁、67至68頁、本
    院卷第79至80頁），均同本院上開認定。
　㈢核被告王炳坤所為，係犯刑法第284 條第1 項前段之過失傷
    害罪。被告於肇事後，於有偵查犯罪職務之公務員知悉肇事
    人為何人前，向前往處理車禍之員警當場承認為肇事者，此
    有臺南市政府警察局歸仁分局交通分隊道路交通事故肇事人
    自首情形紀錄表1紙附卷可查（見他字卷第45 頁），合於自
    首之要件，依刑法第62條前段之規定，減輕其刑。
  ㈣爰以行為人責任為基礎，審酌被告駕駛自小貨車上路，未遵
    守道路交通安全規則，竟疏未注意，肇致本件交通事故發生
    、被告就本件車禍為肇事主因、告訴人溫謝豪則為肇事次
    因、告訴人溫謝豪就本件車禍之發生亦與有過失、告訴人溫
    謝豪所受傷害之程度、被告王炳坤犯後否認犯行、雙方因和
    解金額認知不同而未能達成和解；並斟酌被告王炳坤之智識
    程度、家庭及生活狀況等一切情狀，量處如主文所示之刑，
    並諭知易科罰金之折算標準。 
據上論斷，應依刑事訴訟法第299 條第1 項前段，刑法第284 條
第1 項前段、第62條前段、第41條第1 項前段，刑法施行法第1
條之1 ，判決如主文。 
本案經檢察官陳誌銘提起公訴，檢察官陳擁文到庭執行職務。
中　　華　　民　　國　　111 　年　　5 　　月　　26　　日
     　　　　　　　　　刑事第十二庭  法　官　黃鏡芳
以上正本證明與原本無異。
如不服本判決應於收受本判決後20日內向本院提出上訴書狀，並
應敘述具體理由。其未敘述上訴理由者，應於上訴期間屆滿後20
日內向本院補提理由書狀（均須按他造當事人之人數附繕本）「
切勿逕送上級法院」。 
　　     　　　　　　　　　　　　　　書記官　施茜雯
中　　華　　民　　國　　111 　年　　5 　　月　　26　　日
附錄本案論罪科刑法條全文
中華民國刑法第284條第1項（過失傷害罪）
因過失傷害人者，處1年以下有期徒刑、拘役或10萬元以下罰金
；